【裁判字號】    99,上易,428
【裁判日期】    990817
【裁判案由】    損害賠償
【裁判全文】
臺灣高等法院民事判決                 99年度上易字第428號
    上  訴  人  乙○○
    被上訴人    甲○○
    訴訟代理人  林耀立律師
上列當事人間請求損害賠償事件，上訴人對於中華民國99年3月
17日臺灣基隆地方法院99年度訴字第45號判決提起上訴，經本院
於99年8月3日言詞辯論終結，判決如下：
    主  文
原判決除確定部分外，關於駁回上訴人後開第二項之訴部分，及
訴訟費用（除確定部分外）之裁判均廢棄。
上開廢棄部分，被上訴人應再給付上訴人新臺幣肆萬元及自民國
九十八年十二月九日起至清償日止，按年息百分之五計算之利息
。
其餘上訴駁回。
第一、二審訴訟費用（除確定部分外）由被上訴人負擔十分之一
，餘由上訴人負擔。
    事實及理由
一、上訴人主張：伊獨居於基隆市信義區○○○路2之53號4樓，
    與住於同址2之52號4樓被上訴人之配偶李美珠（嗣於民國98
    年4、5月間遷出臺北縣雙溪鄉○○路69號）曾因細故發生齟
    齬，嗣復因李美珠修繕施工不當毀壞伊住所，依法院調解程
    序賠償伊新臺幣（下同）3萬元後，更對伊心生不滿。此後
    ，伊住處開始發生信件遭竊、大門及鞋櫃遭人以利器破壞，
    且被上訴人自98年3月29日、4月1日及8日，持續以用力開關
    鐵門及在騎樓出言謾罵或恐嚇等方式騷擾伊。而於98年3月2
    9日晚間10時20分許，被上訴人復向伊恫稱；「你死定了，
    我在家裡自己講話，幹什麼報警，你死定了」等語，使伊心
    生畏懼，致生危害於安全。伊因被上訴人之侵權行為，精神
    上承受莫大痛苦及恐懼，並求助於精神科醫師，經診斷罹患
    焦慮症，甚至引發精神官能症、適應不良、失眠、食慾不振
    、月經週期不規則、人為皮膚炎、肝囊腫、肝囊瘜肉、右腎
    囊腫、左腎結石、兩側乳房多發性囊腫等疾病，受有非財產
    上損害極鉅等情，爰依侵權行為之法律關係，求為命被上訴
    人給付250萬元及自起訴狀繕本送達翌日（即98年12月9日）
    起至清償日止，按年息百分之5計付利息之判決。並陳明願
    供擔保，請准宣告假執行。被上訴人則以：伊並無上訴人所
    稱住處信件遭竊、大門及鞋櫃遭人以利器破壞，及於98年3
    月29日、4月1日、8日以用力開關鐵門、在騎樓出言謾罵或
    恐嚇等方式騷擾上訴人之情事。又被上訴人於98年3月29日
    晚間未與上訴人接觸，且當天被上訴人係於飲酒返家後，在
    住處罵妻子及小孩，非對上訴人為恫嚇行為，並無恐嚇之犯
    意及犯行，上訴人請求侵權行為損害賠償，於法無據。又縱
    認伊有於98年3月29日以言語恐嚇上訴人，但上訴人請求損
    害賠償之金額亦顯屬過高等語，資為抗辯。原審判決被上訴
    人應給付上訴人3萬元本息，駁回上訴人其餘之訴。上訴人
    就其敗訴部分聲明不服，提起部分上訴(其餘敗訴部分未上
    訴，則已確定），並聲明：(一)原判決關於駁回上訴人後開第
    二項之訴部分，及該部分假執行之聲請廢棄。(二)上開廢棄部
    分，被上訴人應再給付上訴人20萬元及自98年12月9日起至
    清償日止，按年息百分之5計算之利息。被上訴人就其敗訴
    部分則未據聲明不服，並答辯聲明：上訴駁回。
二、經查上訴人主張被上訴人有竊取其住處信件、以利器破壞其
    大門及鞋櫃，及自98年3月29日、4月1日及8日，持續以用力
    開關鐵門及在騎樓出言謾罵或恐嚇等方式騷擾其之事實，業
    為被上訴人所否認，而上訴人就此部分主張之事實，並不能
    舉證以實其說，故其所為此部分之主張，難認可取。至上訴
    人主張兩造比鄰而居，被上訴人於98年3月29日晚間10時20
    分許，返回上址住處後，遭上訴人以被上訴人恐嚇其為由報
    警，警員黃俊仁、李忠諭據報到場處理，被上訴人於上開警
    員到場後，在其住處內高聲怒罵之事實為兩造所不爭執，復
    經證人黃俊仁、李忠諭在刑事偵審中到場證述明確（見原審
    卷外放臺灣基隆地方法院檢察署98年度偵字第2169號偵查卷
    第25頁、第26頁，原審98年度易字第593號刑事卷所附98年
    12月8日審判筆錄第13頁及第16頁），堪信上訴人主張被上
    訴人有於上開時地，以言語恐嚇上訴人之行為為真實。而被
    上訴人因此觸犯刑罰法令，經刑事法院判處有期徒刑3月確
    定，亦有原審98年度易字第593號判決在卷可稽（見原審訴
    字卷第7頁至第11頁）。被上訴人雖否認有故意或過失恐嚇
    上訴人之行為，並抗辯：伊當時係在住處內怒罵妻子及小孩
    ，並非恐嚇上訴人云云。惟查證人黃俊仁證稱因上訴人於98
    年3月29日晚間報警稱遭被上訴人恐嚇，其與李忠諭據報前
    往現場，經與上訴人了解情形後，其按被上訴人住處門鈴，
    被上訴人妻子李美珠開門後，其即詢問李美珠被上訴人有無
    恐嚇鄰居，李美珠否認，其探頭進入被上訴人住處，見被上
    訴人坐在客廳內，其向被上訴人表示說話小聲點，避免打擾
    鄰居，李美珠關門後，其即聽聞被上訴人稱「你死定了，我
    在家裡自己講話，幹什麼報警，你死定了」等情（見前開偵
    查卷第25頁、第26頁，及原審98年度易字第593號刑事卷所
    附98年12月8日審判筆錄第13頁）。證人李忠諭證稱其與黃
    俊仁據報前往現場後，按被上訴人住處之門鈴，由李美珠應
    門，黃俊仁探頭入屋查看，並表示深夜請降低音量後，李美
    珠即將門關上，其即聽聞被上訴人住處內傳出「你死定了，
    我在家裡自己講話，你報什麼警」等聲音等情（見原審98
    年度易字第593號刑事卷所附98年12月8日審判筆錄第16頁）
    ，堪認上訴人主張被上訴人於上開時間，在住處內高聲稱「
    你死定了，我在家裡自己講話，幹什麼報警，你死定了」等
    言語，足以讓戶外人士聽聞，並致上訴人心生畏懼等情，應
    屬可信。再參諸被上訴人自承警員於前開時間到場後，係由
    李美珠應門，警員指稱其辱罵上訴人，其與李美珠均否認，
    之後，李美珠即將門關上等情（見前開偵查卷第17頁），足
    見被上訴人知悉上訴人報警處理一事，復自前開證人所述內
    容觀之，被上訴人係於警員到場，並要求被上訴人降低音量
    後，始怒罵上開言詞，且被上訴人所為前揭言詞，顯係針對
    報警處理一事表示不滿，故被上訴人所為言詞之對象應為上
    訴人無誤，不因被上訴人有無指明對象姓名而異，從而被上
    訴人所辯其係在住處怒罵妻小云云，並非可取。
三、按因故意或過失，不法侵害他人之權利者，負損害賠償責任
    ，民法第184條第1項前段定有明文。本件被上訴人於前開時
    、地，對上訴人稱「你死定了，我在家裡自己講話，幹什麼
    報警，你死定了」等語，其所為言詞含有恫嚇之意，且上訴
    人亦稱其因聽聞被上訴人上開言詞而深感恐懼（見前開偵查
    卷第9頁），則自應認上訴人主張被上訴人有民法第184條第
    1項前段規定之侵權行為，洵屬有據。而按不法侵害他人之
    身體、健康、名譽、自由、信用、隱私、貞操，或不法侵害
    其他人格法益而情節重大者，被害人雖非財產上之損害，亦
    得請求賠償相當之金額，民法第195條第1項亦定有明文。又
    依一般常情，對人以危害身體安全為詞恐嚇者，確有使人畏
    懼，影響被害人之意思決定自主之自由權，其精神上確受有
    傷害。故上訴人主張其因被上訴人所為前開侵權行為，精神
    上感受莫大痛苦及恐懼，自為可取。是其請求被上訴人賠償
    其非財產上損害，洵屬有據。爰審酌被上訴人所為前開恐嚇
    言詞，應足使獨自居住之上訴人心生畏懼，但因當時現場已
    有警員在場處理，故其因此所生之恐懼程度應非嚴重，及被
    上訴人已婚育有子女，且擔任公務員，月薪約7萬元（見原
    審訴字卷第31頁至第40頁之稅務電子閘門財產所得明細表）
    ，上訴人曾任銀行櫃員及行銷企劃，現無業，育有一子，但
    未與其子同住等情以及兩造其餘身分、地位、經濟能力等一
    切情狀，認上訴人請求精神慰撫金7萬元為適當，應予准許
    ，逾此數額之請求，則非允當，不予准許。至上訴人雖另云
    其因被上訴人之侵害行為，因而罹患焦慮症，甚至引發精神
    官能症、適應不良、失眠、食慾不振、月經週期不規則、人
    為皮膚炎、肝囊腫、肝囊瘜肉、右腎囊腫、左腎結石、兩側
    乳房多發性囊腫等疾病，故得請求被上訴人賠償非財產上之
    損害云云。惟查上訴人上開身體疾病並非急性病症，故其致
    病原因並非短期即可造成，且導致上開疾病之原因不一而足
    ，並非恐嚇致生心理壓力為唯一生病原因。次查被上訴人所
    為恐嚇行為係於98年3月29日，而上訴人係遲至98年5月10
    日始前往精神科就診（見原審卷第21頁至第28頁之行政院衛
    生署基隆醫院99年2月24日基醫病字第0990001199號函及病
    歷資料、暨第52頁至第58頁之診斷證明書），在時間上尚難
    認與被上訴人之恐嚇行為有絕對之關聯性。而上訴人就其上
    開疾病確係全因被上訴人恐嚇行為所致，而非其他因素，兩
    者間有相當果關係之事實，並不能舉證以實其說，則其所為
    此部分之主張，仍難信取。故其主張因受有上開疾病之精神
    上損害，得請求賠償金云云，並非可取。
三、綜上所述，被上訴人依侵權行為之法則，請求被上訴人給付
    7萬元及自98年12月9日（即起訴狀繕本送達翌日）起至清償
    日止，按年息百分之5計算之法定遲延利息，洵屬有據，應
    予准許；逾此部分之請求，則屬無據，不應准許。從而，原
    審所為駁回上訴人請求被上訴人給付超過7萬元本息部分之
    判決，並無不合，上訴論旨指摘原判決此部分不當，求予廢
    棄改判，為無理由；至原審所為駁回上訴人請求被上訴人給
    付另4萬元（即被上訴人應給付之7萬元-原審判決被上訴人
    應給付之3萬元=4萬元）本息部分之判決，則有未洽。上訴
    論旨指摘原判決此部分不當，求予廢棄改判，為有理由，爰
    判決如主文第二項所示。
四、據上論結，本件上訴為一部有理由，一部無理由，依民事訴
    訟法第450條、第449條第1項、第79條，判決如主文。
中    華    民    國    99    年    8     月    17    日
                    民事第十六庭
                        審判長法  官  王聖惠
                              法  官  呂淑玲
                              法  官  謝碧莉
正本係照原本作成。
不得上訴。
中    華    民    國    99    年    8     月    18    日
                              書記官  李翠齡

司法院資訊處製作；財團法人民間司法改革基金會備份。
